【裁判字號】    98,審交訴,157
【裁判日期】    981120
【裁判案由】    公共危險等
【裁判全文】
臺灣高雄地方法院刑事判決           98年度審交訴字第157號
公  訴  人  臺灣高雄地方法院檢察署檢察官
被      告  乙○○
選任辯護人  張名賢律師
            呂政庭律師
上列被告因公共危險等案件，經檢察官提起公訴（98年度偵字第
8091號），本院依簡式審判程序判決如下：
    主  文
乙○○服用酒類，不能安全駕駛動力交通工具而駕駛，處有期徒
刑肆月；又過失致人於死，處有期徒刑壹年；又駕駛動力交通工
具肇事，致人死亡而逃逸，處有期徒刑捌月。應執行有期徒刑壹
年拾月。
    事  實
一、乙○○考領有普通小型車駕駛執照，於民國98年3 月7 日某
    時許，在高雄市三民區○○○路與大順二路交岔口附近之「
    阿芬檳榔店」內與友人聚會而飲用10罐鋁罐裝的啤酒後，復
    至高雄市三民區○○○路上某處之「威尼斯KTV 」內再飲用
    3 、4 罐鋁罐裝之啤酒，已達不能安全駕駛動力交通工具之
    程度，竟仍於當日6 時10分許，自「威尼斯KTV 」駕駛懸掛
    已註銷之車牌號碼7R-0216 號車牌、型式為賓士牌S320型之
    汽車（該車牌照號碼為OK-6029 號）搭載友人陳恒隆出發，
    於同日6 時40分許，沿高雄市三民區○○○路由北往南方向
    行駛至博愛一路389 號前時，本應注意汽車行駛時，駕駛人
    應注意車前狀況，並隨時採取必要之安全措施，並應注意上
    開路段快車道之行車速度不得超過時速60公里，而依當時情
    形，又無不能注意之情事，竟疏於注意車前狀況，並貿然以
    時速約100 公里之行車速度直行疾駛於上開路段快車道，適
    有行人洪羅宮於該處徒步自博愛一路東側穿越博愛一路至博
    愛一路往南之快車道，乙○○因未注意車前狀況且車速過快
    ，復因服用酒類後反應變慢，突見洪羅宮出現於前方，已煞
    車不及，其右側車頭直接撞擊洪羅宮，致洪羅宮彈撞其車之
    引擎蓋上與副駕駛座擋風玻璃後再彈落於地面，受有頭部外
    傷致顱內出血而當場死亡。詎乙○○明知其駕駛上開動力交
    通工具之車輛業已肇事，致人於死傷，並未下車查看，亦未
    採取必要之救護措施，竟另基於肇事逃逸之犯意，旋即駕車
    逃離現場。嗣經警調取上開路段之監視錄影後，循線查獲。
二、案經高雄市政府警察局三民第一分局移送臺灣高雄地方法院
    檢察署檢察官偵查起訴。
    理  由
一、本件被告乙○○所犯係死刑、無期徒刑、最輕本刑為3 年以
    上有期徒刑以外之罪，其於準備程序中，就被訴事實為有罪
    之陳述，經本院告知簡式審判程序之旨，並聽取檢察官、辯
    護人及被告之意見後，合議庭裁定由受命法官獨任進行簡式
    審判程序，合先敘明。
二、上開事實，業據被告於警詢、偵查及本院審理中坦白承認（
    見警卷第2 至9 頁、偵卷第9 至10頁、本院卷第20、43頁）
    。核與證人周峻丞於警詢中（見警卷第13至16頁）；證人陳
    恒隆於警詢及偵查中（見警卷第17至21頁、偵卷第5 至6 頁
    ）證述之情節相符；復有扣押筆錄、扣押物品目錄表、扣押
    物品收據、高雄市政府警察局交通警察大隊交通事故談話紀
    錄表、道路交通事故現場圖、高雄市政府警察局三民第一分
    局司法警察處理變死案件初步調查報告表、臺灣高雄地方法
    院檢察署相驗屍體證明書、高雄市政府警察局三民一分局現
    場勘察報告、查證照片、汽車駕駛執照、臺灣高雄地方法院
    檢察署檢驗報告可稽（見警卷第23至27、32至60、64頁、相
    驗卷第22至27頁）。又警方於98年3 月8 日2 時40分許，在
    高雄市○○區○○街95號對面之停車場查獲被告，並於同日
    3 時45分許，對被告施以酒測之結果雖然合格，然前揭酒測
    之時間距離肇事已逾20小時，且被告係飲用酒精濃度較低之
    啤酒，是被告體內之酒精成分因身體自然運作而代謝完畢，
    應合於常情，尚難據此即認被告無酒後駕駛動力交通工具之
    行為；復參以被告於警詢及偵查中坦承自98年3 月6 日晚間
    10 時 許至翌日6 時許，先後在2 處飲用罐裝啤酒10餘罐後
    駕車離去等語；核與證人林恒隆於警詢、偵查中證稱被告確
    於前揭2 處飲用啤酒至肇事當日5 、6 時許，始駕車離去等
    語相符；再佐以被告飲用啤酒之數量高達10餘罐及駕車肇事
    之事實，足見被告確有飲酒，且已達不能安全駕駛動力交通
    工具之程度甚明，被告自白應堪採信。再者，被告前揭過失
    行為確與洪羅宮之死亡結果，有相當因果關係。從而，本件
    事證明確，被告犯行均堪認定，應予依法論科。
三、按刑法第185 條之4 之肇事致人死傷逃逸罪，所謂「逃逸」
    ，與行為人是否有積極「逃亡、隱匿」等阻礙犯罪偵查行為
    無涉，而係指行為人不留在肇事現場為即時救護、避免後車
    再度撞擊或協助相關人員迅速處理事故而離去之行為，蓋此
    一離去行為將可能促使肇事所發生之損害而有再度擴大之危
    險。故本件被告未下車查看留在現場等待處理，亦未報警或
    對被害人洪羅宮採取送醫、急救等必要救護行為，即行離去
    ，顯難達上開條文欲使肇事駕駛人即時救護以減少死傷之立
    法目的，揆諸上開說明，自屬肇事逃逸。是核被告所為，係
    犯刑法第185 條之3 服用酒類不能安全駕駛動力交通工具而
    駕駛罪、同法第276 條第1 項之過失致死罪及同法第185 條
    之4 駕駛動力交通工具，致人死亡而逃逸罪。所犯上開3 罪
    ，犯意各別，行為互殊，應分論併罰。又被告酒醉駕車致人
    死亡，應依道路交通管理處罰條例第86條第1 項之規定，就
    過失致人於死部分加重其刑；另被告在時速限制60公里之道
    路上，以時速將近100 公里之速度行駛，自與道路交通管理
    處罰條例第86條第2 項所定「依規定駕車行駛」不符，不能
    減輕其刑（臺灣高等法院暨所屬法院66年度法律座談會研討
    結果參照），附此敘明。爰審酌被告於酒後已不能安全駕駛
    ，猶率爾駕車上路，且疏未注意車前狀況及超速行駛，因而
    肇事致被害人死亡，造成被害人家屬難以彌補之傷痛，更於
    肇事後未救護被害人或報警處理，旋即離開現場，置他人生
    命、身體不顧，所為實屬不該，迄未與被害人家屬和解，顯
    有可議之處；惟念其犯後已坦承犯行，賠償被害人家屬部分
    損害，態度尚可一切情狀，分別量處如主文所示之刑，並定
    其應執行刑，以示懲儆。
據上論斷，應依刑事訴訟法299 條第1 項前段、第273 條之1 第
1 項，道路交通管理處罰條例第86條第1 項，刑法第185 條之3
、第276 條第1 項、第185 條之4 、第51條第5 款，刑法施行法
第1 條之1 ，判決如主文。
本案經檢察官甲○○到庭執行職務。
中    華    民    國    98    年    11    月    20    日
                    交通法庭  法  官   方錦源
以上正本證明與原本無異。
如不服本判決應於收受本判決後10日內向本院提出上訴書狀，並
應敘述具體理由，如未敘述上訴理由者，應於上訴期間屆滿後20
日內補提理由書狀於本院（均須按他造當事人之人數附繕本）「
切勿逕送上級法院」。
中    華    民    國    98    年    11    月    20    日
                              書記官   黃勤涵
附錄本判決論罪科刑法條：
中華民國刑法第185條之3
服用毒品、麻醉藥品、酒類或其他相類之物，不能安全駕駛動力
交通工具而駕駛者，處一年以下有期徒刑、拘役或科或併科15萬
元以下罰金。
中華民國刑法第185條之4
駕駛動力交通工具肇事，致人死傷而逃逸者，處6 月以上5 年以
下有期徒刑。
中華民國刑法第276條
因過失致人於死者，處2 年以下有期徒刑、拘役或2,000 元以下
罰金。
從事業務之人，因業務上之過失犯前項之罪者，處5 年以下有期
徒刑或拘役，得併科3,000元以下罰金。


司法院資訊處製作；財團法人民間司法改革基金會備份。
